臺灣板橋地方法院刑事判決             100年度訴字第1100號
公  訴  人  臺灣板橋地方法院檢察署檢察官
被      告  王祈政
上列被告因違反毒品危害防制條例案件，經檢察官提起公訴（10
0 年度毒偵字第1347號），因被告於本院準備程序中就被訴事實
為有罪之陳述，本院告知被告簡式審判程序之旨，並聽取當事人
之意見後，合議庭裁定改由受命法官獨任依簡式審判程序進行，
判決如下：
    主  文
王祈政施用第一級毒品，累犯，處有期徒刑拾月。又施用第二級
毒品，累犯，處有期徒刑陸月；扣案之第二級毒品甲基安非他命
壹包（驗餘淨重零點零陸貳捌公克）沒收銷燬之，包裹上開甲基
安非他命之包裝袋壹個沒收之。應執行有期徒刑壹年貳月；扣案
之第二級毒品甲基安非他命壹包（驗餘淨重零點零陸貳捌公克）
沒收銷燬之，包裹上開甲基安非他命之包裝袋壹個沒收之。
    事  實
一、王祈政前因施用毒品案件，經本院以88年度毒聲字第2790號
    裁定送觀察、勒戒後，認無繼續施用毒品之傾向，於民國88
    年5 月20日執行完畢釋放，並由臺灣板橋地方法院檢察署檢
    察官以88年度偵字第11111 號為不起訴處分確定；又因施用
    毒品案件，經本院以88年度毒聲字第6886號裁定送觀察、勒
    戒後，認無繼續施用毒品之傾向，於88年11月23日執行完畢
    釋放，並由臺灣板橋地方法院檢察署檢察官以88年度偵字第
    24215 號為不起訴處分確定；復因施用毒品案件，經本院以
    90年度毒聲字第4155號裁定令入戒治處所施以強制戒治，嗣
    因戒治成效良好，經本院以91年度毒聲字第3363號裁定停止
    戒治，所餘戒治期間付保護管束，於92年1 月16日保護管束
    期滿，視為強制戒治執行完畢，並由檢察官提起公訴，經本
    院以90年度易字第3624號判決判處有期徒刑6 月確定，於92
    年9 月12日執行完畢；再因施用毒品案件，經本院以93年度
    訴字第315 號判決分別判處有期徒刑8 月、6 月，應執行有
    期徒刑1 年確定，於94年8 月2 日縮刑期滿執行完畢；又因
    施用毒品案件，經本院以95年度訴字第1338號判決分別判處
    有期徒刑1 年、6 月，應執行有期徒刑1 年4 月，嗣經本院
    以96年度聲減字第903 號裁定分別減為有期徒刑6 月、3 月
    ，應執行有期徒刑8 月確定，嗣於96年7 月16日執行完畢。
    詎仍不知悔改，明知海洛因及甲基安非他命係毒品危害防制
    條例第2 條第2 項第1 款、第2 款所明定之第一、二級毒品
    ，不得持有及施用，竟仍基於施用第一級毒品海洛因之犯意
    ，於100 年1 月29日下午某時許，在新北市○○區○○路2
    段288 巷2 弄4 號住處，以將海洛因摻入香菸內點燃吸食之
    方式，施用海洛因1 次；另基於施用第二級毒品甲基安非他
    命之犯意，於同日施用海洛因後之晚上某時許，在上開住處
    ，以將甲基安非他命置於玻璃吸食器內燒烤吸取其煙霧之方
    式，施用甲基安非他命1 次。嗣於100 年1 月30日中午12時
    50分許，在新北市○○區○○路與龍興街口為警查獲，並扣
    得甲基安非他命1 包（驗餘淨重0.0628公克），經其同意採
    集尿液送驗，檢驗結果呈嗎啡及甲基安非他命陽性反應，始
    知上情。
二、案經新北市政府警察局板橋分局報告臺灣板橋地方法院檢察
    署檢察官偵查起訴。
    理  由
一、按本件被告王祈政所犯係死刑、無期徒刑、最輕本刑為3 年
    以上有期徒刑以外之罪，其於準備程序就前揭被訴事實為有
    罪之陳述，經受命法官告知簡式審判程序之旨，並聽取其與
    公訴人之意見後，本院認無不得或不宜改依簡式審判程序進
    行之處，爰依刑事訴訟法第273 條之1 第1 項、第284 條之
    1 之規定，裁定本件由受命法官獨任進行簡式審判程序，合
    先敘明。
二、上揭事實，業據被告於本院審理中坦承不諱，且其於100 年
    1 月30日所採驗之尿液，經送往臺灣檢驗科技技股份有限公
    司以GC/MS方法（氣相層析/質譜儀法）檢驗，結果確呈第一
    級毒品海洛因代謝後嗎啡及第二級毒品甲基安非他命之陽性
    反應，此有卷附該公司100 年2 月24日報告編號UL/2011/00
    000000號濫用藥物檢驗報告、新北市政府警察局板橋分局偵
    辦毒品案件被移送人姓名及代碼對照表各1 紙在卷可稽（見
    100 年度毒偵字第1347號卷第27、57頁），另扣案之白色透
    明結晶1 包（驗餘淨重0.0628公克），經送往交通部民用航
    空局航空醫務中心鑑定，檢出含有第二級毒品甲基安非他命
    成分，有該中心於100 年2 月18日出具之航藥鑑字第100072
    2 號毒品鑑定書1 紙在卷可憑（見100 年度毒偵字第1347號
    卷第54頁），足認被告自白與事實相符，洵堪採為論罪科刑
    之依據。
三、又毒品危害防制條例於92年7 月9 日修正公佈，自93年1 月
    9 日施行，其中第20條、第23條將施用毒品之刑事處遇程式
    ，區分為「初犯」及「5 年內再犯」、「5 年後再犯」。依
    其立法理由之說明：「初犯」，經觀察、勒戒或強制戒治後
    ，應為不起訴處分或不付審理之裁定；經觀察、勒戒或強制
    戒治執行完畢釋放後，「5 年內再犯」者，因其再犯率甚高
    ，原實施之觀察、勒戒及強制戒治既已無法收其實效，爰依
    法追訴或裁定交付審理。至於經觀察、勒戒或強制戒治執行
    完畢釋放後，「5 年後再犯」者，前所實施之觀察、勒戒或
    強制戒治已足以遮斷其施用毒品之毒癮，為期自新及協助其
    斷除毒癮，仍適用「初犯」規定，先經觀察、勒戒或強制戒
    治之程式。從而，依修正後之規定，僅限於「初犯」及「5
    年後再犯」二種情形，始應先經觀察、勒戒或強制戒治程式
    。倘被告於5 年內已再犯，經依法追訴處罰，縱其第三次（
    或第三次以上）再度施用毒品之時間，在初犯經觀察、勒戒
    或強制戒治執行完畢釋放5 年以後，已不合於「5 年後再犯
    」之規定，且因已於「5 年內再犯」，顯見其再犯率甚高，
    原實施觀察、勒戒或強制戒治，已無法收其實效，即應依該
    條例第10條處罰（最高法院97年度第5 次刑庭會議決議意旨
    參照）。被告既有如犯罪事實欄所示觀察、勒戒、強制戒治
    及論罪科刑之前科，此有臺灣高等法院被告前案紀錄表1 份
    附卷可參，是被告本次再犯施用毒品犯行，依上揭說明，顯
    非5 年後再犯，即無再行觀察、勒戒或強制戒治之必要，揆
    諸前揭說明，仍應依法論科。
四、查海洛因及甲基安非他命分屬毒品危害防制條例第2 條第2
    項第1 款所規定之第一級毒品及同條項第2 款所規定之第二
    級毒品，核被告所為，係犯毒品危害防制條例第10條第1 項
    施用第一級毒品罪及同條第2 項施用第二級毒品罪。被告持
    有第一、二級毒品，復分別進而施用，其持有毒品之低度行
    為，應分別為施用第一、二級毒品之高度行為所吸收，均不
    另論罪。被告所犯上開2 罪，犯意各別，行為互殊，應予分
    論併罰。又被告有事實欄所列前揭犯罪前科紀錄，有臺灣高
    等法院被告前案紀錄表可稽，其受有期徒刑之執行完畢，5
    年以內故意再犯本件有期徒刑以上之罪，均應依刑法第47條
    第1 項之規定，論以累犯，並加重其刑。爰審酌被告前已因
    施用毒品案件經觀察、勒戒、強制戒治，並經判刑確定入監
    執行，業如上述，本應徹底戒除毒癮，不料其竟仍繼續施用
    毒品，顯見其並無戒除毒害之決心，本不宜寬貸，惟念其施
    用毒品乃自戕一己之身體健康，並具有病患性人格之特質，
    反社會性之程度應屬較低，且犯後坦承犯行，態度尚佳等一
    切情狀，分別量處如主文所示之刑，並定其應執行之刑，以
    資懲儆。
五、扣案之白色透明結晶1 包（驗餘淨重0.0628公克），經鑑定
    結果確含第二級毒品甲基安非他命成分，業如上述，應依毒
    品危害防制條例第18條第1 項前段規定沒收銷燬之，至鑑驗
    用罄部分，因已滅失，不再為沒收銷燬之諭知，併此敘明；
    另包裹上開甲基安非他命之包裝袋1 個，係用於防止甲基安
    非他命裸露、潮濕，便於攜帶施用，屬被告所有供其施用第
    二級毒品所用之物，業據被告供承在卷，爰依刑法第38條第
    1 項第2 款規定併予宣告沒收。
據上論斷，應依刑事訴訟法第273 條之1 第1 項、第299 條第1
項前段，毒品危害防制條例第10條第1 項、第2 項、第18條第1
項前段，刑法第11條、第47條第1 項、第51條第5 款、第38條第
1 項第2 款，判決如主文。
本案經檢察官張淑美到庭執行職務。
中    華    民    國   100    年    10    月    31    日
                  刑事第二十二庭  法  官  錢衍蓁
上列正本證明與原本無異。
如不服本判決，應於判決送達後10日內敘明上訴理由，向本院提
出上訴狀 (應附繕本) ，上訴於臺灣高等法院。其未敘述上訴理
由者，應於上訴期間屆滿後20日內向本院補提理由書「切勿逕送
上級法院」。
                                  書記官  劉靜慧
中    華    民    國   100    年    11    月    3     日
附錄本案論罪科刑法條全文：
毒品危害防制條例第10條
施用第一級毒品者，處6 月以上5 年以下有期徒刑。
施用第二級毒品者，處3 年以下有期徒刑。